【裁判字號】    90,易,1150
【裁判日期】    901227
【裁判案由】    違反建築法
【裁判全文】
臺灣桃園地方法院刑事判決                          九十年度易字第一一五號
    公  訴  人  臺灣桃園地方法院檢察署檢察官
    被      告  乙○○
右列被告因違反建築法案件，經檢察官提起公訴（九十年度偵字第三一二四號），本
院判決如左：
        主  文
乙○○違反依建築法規定停止供電之建築物，非經縣主管建築機關審查許可，不得擅
自使用之規定，未經許可擅自使用，處拘役伍拾日，如易科罰金，以佰元折算壹日
；又違反依建築法規定停止使用之建築物，非經許可不得擅自使用之規定，未經許可
擅自使用，經制止不從，處拘役伍拾日，如易科罰金，以佰元折算壹日；應執行拘
役玖拾日，如易科罰金以佰元折算壹日。
        事  實
一、乙○○明知原「大唐江山ＫＴＶ俱樂部」所使用門牌號碼桃園縣中壢市○○路一
    九０號一樓之建築物，業經主管機關桃園縣政府工務局依法停止供電及勒令停止
    使用在案，迄未經審查許可恢復使用，竟仍於八十九年間受讓接手該店，並改名
    為「星都ＫＴＶ酒店」，於原址繼續經營，而擅自使用該棟建築物。迨八十九年
    八月七日被桃園縣政府聯合稽查小組查獲，且移由桃園縣政府工務局以八十九年
    九月六日以八九桃縣工建（稽）字第０四五九號函勒令停止使用，詎其經制止後
    猶不從命，復另行起意擅自使用該棟建築物。嗣先後於同年十一月二日、同年十
    二月二十八日，再為桃園縣政府聯合稽查小組查獲。
二、案經桃園縣政府工務局函請台灣桃園地方法院檢察署檢察官偵查起訴。
    理  由
一、訊據被告乙○○固坦承在上址經營「星都ＫＴＶ酒店」，惟矢口否認有何違反建
    築法之犯行，辯稱：其不知該店有被斷電，其向前手受讓時即有電云云。經查：
    上開桃園縣中壢市○○路一九０號一樓之建築物，前因違規使用，業經桃園縣政
    府工務局於八十六年五月二十三日予以斷電在案，此有桃園縣政府工務局八十六
    年七月四日八六府工建字第八八一號函及該建築物之使用執照影本各一紙在卷可
    稽。其經斷電後未再申請重新供電，而繼續在上開建築物營業使用，經營期間曾
    數度被查獲違規使用建物，並遭桃園縣政府工務局裁處罰鍰及勒令停止使用等情
    ，有八十九年八月七日、同年八月三十日、同年十一月二日、同年十二月二十八
   日之桃園縣建築物公共安全之構造及設備檢（複）查紀錄表影本各一紙，桃園縣
    政府工務局八十九年九月六日八九桃縣工建（稽）字第０四五九號、同年九月二
    十二日八九桃縣工建（稽）字第０六三七號、同年十一月十五日八九桃縣工建（
    稽）字第０九三三號裁處罰鍰及勒令使用處分函影本、暨桃園縣政府工務局九十
    年元月三十一日九０桃縣工建（稽）字第０００六號處分書影本各一紙在卷可憑
    。而被告在上址經營「星都ＫＴＶ酒店」，為負責人等情，亦據證人甲○○於本
    院審理時證述屬實。衡之常情，因攸關經營價值之評估及成本之核算，頂店經營
    者，於受讓之前莫不詳勘、點數店內各項現有生財器具及設備，並細究慎酌經營
    使用現況，是以，被告於接手經營時，對該建物係遭斷電處分，私接電源使用之
    情，即難諉稱不知。因之，其對該店係私接電源使用之違常詭異用電狀況，豈有
    未向前手探詢究清緣由之理？由是，其明知該棟建物已遭斷電之情，殊無可疑。
    其辯稱不知云云，核屬卸責之詞，無足採信。再查，主管機關執行停止供電處分
    ，揆其目的無非在於制止建物之違規使用，職是，對建物斷電實亦寓有依法勒令
    停止使用之性質，從而，堪認前揭建物早於八十六年五月二十三日業已依法規定
    停止使用。又被告於八十九年間接手經營時，即有擅自使用經停止供電建物之情
    事，惟主管機關係迄八十九年九月六日始再函令被告停止使用加以制止，顯見被
    告經制止而不從猶擅自使用依法規定停止使用建築物之行為，係在斯時之後，要
    與其擅自使用經停止供電建物之行為非屬同時為之，自難以一行為視之。再者，
    行為時間既先後有異，犯意自屬各別，是其經制止不從而擅自使用該建物之行為
    ，係於嗣接獲主管機關勒令停止使用之制止函文後始另行起意而為之事實，至為
    顯明。綜上所述，本件事證已明，被告犯行洵堪認定，應依法論科。
二、被告未經縣主管機關審查許可，擅自使用經依建築法規定停止供電之建築物部分
    ，係犯建築法第九十四條之一之罪。另其未經許可，擅自使用依建築法規定停止
    使用之建築物，經制止猶不從部分，則犯同法第九十四條之罪。如前所述，被告
    經制止而不從猶擅自使用依法規定停止使用建築物之行為，要與其擅自使用經停
    止供電建物之行為，要屬各別之二行為。又所犯二罪，構成要件互異且犯意各別
    ，自應分論併罰。公訴人認其係以一行為同時觸犯該二罪名，為想像競合犯云云
    ，容有未洽，應予敘明。爰審酌被告犯罪目的、動機、手段、所生危害，迭經數
    次查獲違規使用建物並經制止後，猶執意使用，漠視法令及政府之公權力，惡性
    甚重及其犯後態度等一切情狀，各量處如主文所示之刑，並定其應執行之刑。按
    行為後法律有變更者，適用裁判時之法律，但裁判前之法律有利於行為人者，適
    用最有利於行為人之法律，刑法第二條第一項定有明文。刑法第四十一條於本件
    被告犯罪後修正，並於九十年一月十二日生效，茲比較新舊刑法第四十一條，修
    正後之刑法第四十一條尚非不利於被告，故依前揭說明，應適用裁判時之法律即
    修正後之刑法第四十一條，並均諭知易科罰金之折算標準。
據上論斷，應依刑事訴訟法第二百九十九條第一項前段，建築法第九十四條、第九十
四條之一，刑法第二條第一項前段、第十一條前段、第五十一條第六款、修正後之刑
法第四十一條第一項前段，罰金罰鍰提高標準條例第二條，判決如主文。
本案經檢察官鍾和憲到庭執行職務。
中      華      民      國    九十      年     十二     月    二十七    日
                                  臺灣桃園地方法院刑事第二庭
                                      法  官  曾 正 耀
右正本證明與原本無異。
如不服本判決，應於判決送達後十日內向本院提出上訴狀( 應附繕本 )，上訴於
臺灣高等法院。
                                      書記官  文 巧 雲
中        華        民        國   九十   年    十二    月    二十七    日
附論罪科刑依據之法條：
建築法第九十四條
依本法規定停止使用或封閉之建築物，非經許可不得擅自使用；未經許可擅自使用，
經制止不從者，處一年以下有期徒刑、拘役或科或併科新臺幣三十萬元以下罰金。
建築法第九十四條之一
依本法規定停止供水或供電之建築物，非經直轄市、縣（市）（局）主管建築機關審
查許可，不得擅自接水、接電或使用，未經許可擅自接水、接電或使用者，處一年以
下有期徒刑、拘役或科或併科新台幣三十萬元以下罰金。


司法院資訊處製作；財團法人民間司法改革基金會備份。
